臺灣高等法院花蓮分院民事判決　九十一年度上易字第三０號
　　　上　訴　人　乙○○
　　　　　　　　　　　　　　　.
　　　訴訟代理人　蘇建榮律師
　　　被　上訴人　甲○○
右當事人間請求損害賠償事件，上訴人對於台灣台東地方法院九十年度訴字第一七七
號中華民國九十一年六月二十一日第一審判決，提起上訴，本院判決如左：
　　　主　文
上訴駁回。
第二審訴訟費用由上訴人負擔。
　　　事　實
甲、上訴人方面：
一聲明：(一)原判決關於不利上訴人部分廢棄。
        (二)右廢棄部分被上訴人在第一審之訴及其假執行之聲請均駁回。
二陳述：除與原判決記載相同者予以引用外，補稱：
  (一)按有關非財產上之損害，其請求之金額，應衡量兩造之經濟地位、身分、資歷及
　　其他各種情形決定之。上訴人學歷高中畢業，名下有台北市萬華區之現住房屋，
　　為約十七坪之國宅，於遭被上訴人打傷前，在大理石工廠工作，月薪新台幣（下
　　同）三萬元左右；受傷後無法走路，目前小腿慢慢恢復中。被上訴人前曾毆打同
　　案之王敏，顯示其與王敏之感情不睦，且以暴力相向，王敏與上訴人通姦
　　，雖屬不法，然亦事出有因。
  (二)依目前實務見解，通姦之慰撫金，不過十數萬元至三、四十萬元（提出台灣高等
    法院判決三則），被上訴人請求十倍以上之金額，顯然太過，原審判決核為三十
    五萬元，仍屬過高。況本件兩造間尚有前述之情狀，尤以其先後曾對上訴人及同
　　案王敏施以暴力，要求高額賠償，應無理由。
  (三)被上訴人對上訴人為傷害行為，上訴人亦得請求損害賠償，並主張抵銷之，該傷
    害案件，刻由台北地方法院審理中。
乙、被上訴人方面：
一聲明：駁回上訴人之上訴。
二陳述及證據均援用原判決之記載。
丙、本院依職權調閱原審法院九十年度簡字第八十七號乙○○等妨害家庭一案全卷。
      理　由
一本件被上訴人在原審起訴主張王敏（此部分已判決確定）為其妻，兩人結婚十年
　，於民國（下同）八十六年間與上訴人乙○○相識，上訴人明知王敏為有配偶之
　人，二人竟自八十七年初起至同年中旬止，在台北縣深坑鄉○○街二十二號王敏
　之租屋處相姦三次，上訴人之行為已嚴重損害其身為配偶之權益，致使伊精神上受
　莫大痛若，受有非財產上之損害，為此依民法第一百九十五條第三項準用同條第一
　項之規定，請求上訴人損害賠償四百萬元及自九十年十一月二日（起訴狀繕本係九
　十年八月六日送達上訴人，被上訴人減縮自九十年十一月二日起算）起至清償日止
　，按週年利率百分之五計算之利息；上訴人乙○○則以：伊係高中畢業，在台北市
　有國宅一間，前在大理石工廠工作，月薪約三萬元，目前已無工作，被上訴人前曾
　毆打王敏，兩人感情不睦，王敏與伊相姦事出有因，被上訴人要求高額賠償，
　顯無理由且伊為被上訴人打傷，自可主張抵銷等語置辯。
二被上訴人主張上訴人乙○○明知訴外人王敏為有配偶之人，二人竟於八十七初至
　同年中旬為止，連續在台北縣深坑鄉○○街二十二號王敏之租屋處相姦三次等情
　，為上訴人乙○○及王敏所自認，而上訴人與王敏所涉妨害家庭之犯行，亦由
　原審法院刑事庭判處有期徒刑五月確定，經本院依職權調閱原審法院九十年度簡字
　第八十七號刑事全卷核閱屬實，被上訴人之主張自堪信為真實。
三按因故意或過失，不法侵害他人之權利者，負損害賠償責任，故意以背於善良風俗
　之方法加損害於他人者亦同；數人共同不法侵害他人之權利者，連帶負損害賠償責
　任，民法第一百八十四條第一項、第一百八十五條第一項前段分別定有明文。又不
　法侵害他人基於父、母、子、女或配偶關係之身分法益而情節重大者，被害人雖非
　財產上之損害，亦得請求賠償相當之金額，八十九年五月五日修正施行之民法第一
　百九十五條第一項、第三項亦有明定。此項規定，於民法債編修正施行前，不法侵
　害基於父、母、子、女或配偶關係之身分法益而情節重大者，亦適用之（民法債編
　施行法第九條參照）。查本件上訴人與王敏連續相姦多次之行為，雖係發生於八
　十九年五月五日民法債編修正施行前，惟依上開民法債編施行法第九條規定，仍得
　適用修正後之民法第一百九十五條之規定。而上訴人於被上訴人與王敏婚姻關係
　存續期間相姦，自係不法侵害被上訴人基於配偶關係之身分法益，且情節重大，已
　嚴重破壞被上訴人之家庭及婚姻生活，從而被上訴人依前述規定請求上訴人賠償非
　財產上之損害，洵屬正當。
四按法院對慰撫金之量定，應斟酌兩造之身分、地位、經濟狀況等一切情形認定之。
　經查被上訴人係國中畢業，與王敏已結婚十年，育有二名子女，依打零工維生，
　收入約為三萬元左右，現扶養二名子女，上訴人乙○○係高中畢業，原為大理石工
　廠工人，月入約三萬元，現無工作，名下有國宅一間，業據兩造自承在卷，本院審
　酌兩造之身分、地位、經濟狀況、職業、教育程度、上訴人與王敏通姦時間之長
　短、對被上訴人婚姻關係之圓滿、安全及幸福所造成破壞之程度，及被上訴人扶養
　上訴人與王敏所生之子張亞盛後始知悉該子非伊所親生，內心所受之痛苦自屬極
　大等一切情狀，認被上訴人請求上訴人賠償非財產上損害四百萬元尚屬過高，應予
　核減為三十五萬元為適當，被上訴人依侵權行為之法律關係，訴請上訴人給付三十
　五萬元及自九十年十一月二日起至清償日止，按年息百分之五計算之利息，為有理
　由，應予准許；逾此部分之請求，為無理由，應予駁回。原審因而為上訴人部分勝
　訴部分敗訴之判決，並以兩造分別陳明願供擔保請准宣告假執行或免為假執行，就
　被上訴人勝訴部分，分別酌定相當之擔保金額准許之。認事用法，核無不當。上訴
  人上訴意旨仍執陳詞指摘原判決不利其部分為不當求為廢棄改判，為無理由，應予
　駁回。
五至於上訴人主張伊因被上訴人之侵權行為亦受有損害，主張與之抵銷一節，按因故
  意侵權行為而負擔之債，其債務人不得主張抵銷，民法第三百三十九條定有明文，
  本件上訴人係因故意侵權行為而負擔本件之債，揆之上開規定，自不得主張抵銷，
  併予明。
據上論結：本件上訴為無理由，應依民事訴訟法第四百四十九條第一項，第七十八條
判決如主文。
中　　　華　　　民　　　國　　九十一　　年　　　十　　　月　　 十四　　 日
　　　　　　　　　　　　　　　　　審判長法官  謝  志  揚
　　　　　　　　　　　　　　　　　　　　法官  賴  淳  良
　　　　　　　　　　　　　　　　　　　　法官  莊  謙  崇
右為正本係照原本作成。
本件不得上訴。
                                  法院書記官  林  明  智
中　　　華　　　民　　　國　　九十一　　年　　　十　　　月　　 十五　　 日
